【裁判字號】    99,上訴,398
【裁判日期】    990513
【裁判案由】    傷害致重傷
【裁判全文】
臺灣高等法院高雄分院刑事判決         99年度上訴字第398號
上  訴  人  臺灣高雄地方法院檢察署檢察官
上  訴  人
即  被  告  乙○○
選任辯護人  林宗儀律師
上列上訴人因被告傷害致重傷案件，不服臺灣高雄地方法院98年
度訴字第1597號中華民國99年1 月12日第一審判決（起訴案號：
臺灣高雄地方法院檢察署98年度偵字第785 號），提起上訴，本
院判決如下：
    主  文
原判決撤銷。
乙○○共同犯傷害致人重傷罪，累犯，處有期徒刑年貳月。
    事  實
一、乙○○前於民國89年間因公共危險案件，經臺灣高雄地方法
    院以90年度訴字第2279號判決處有期徒刑3 月確定，甫於91
    年5 月28日易科罰金執行完畢。詎不知悔改，因友人黃合平
    於網路線上遊戲時，與角色名稱為「鎮暴君」之人互嗆而發
    生爭執，黃合平遂於95年7 月22日凌晨1 時許，夥同吳揚、
    楊文龍（以上3 人所涉傷害致重傷害犯行，業經法院判刑確
    定）、陳鵬羽（另經臺灣高雄地方法院檢察署檢察官為不起
    訴處分確定）、姓名年藉不詳綽號「俊仔」之成年男子及乙
    ○○等人，由黃合平駕駛白色自小客車，搭載楊文龍、乙○
    ○，「俊仔」駕駛紅色自小客車，搭載陳鵬羽、吳揚，一同
    驅車前往址設在高雄縣鳳山市○○街115 號之「立冠網咖」
    。95年7 月22 日 凌晨1 時13分40秒許，上開黃合平駕駛之
    白色自小客車先行抵達上址，黃合平、楊文龍、乙○○竟共
    同基於傷害甲○○之犯意聯絡，於進入上開網咖後，黃合平
    見甲○○於網路線上遊戲所使用之角色名稱即為「鎮暴君」
    ，遂遽認甲○○即為與之互嗆而起爭執之人，乃與甲○○發
    生口角，進而發生拉扯，嗣「俊仔」駕駛之上開紅色自小客
    車抵達後，乙○○隨即跑出上開網咖告知吳揚，吳揚旋與乙
    ○○等人共同基於傷害甲○○之犯意聯絡，進入網路內加入
    傷害甲○○之行列，黃合平、楊文龍、吳揚、乙○○等人，
    於客觀上可預見以鈍器毆擊人之頭臉部，足以導致被毆打人
    之眼部機能喪失之重傷害結果，惟渠等主觀上並無預見此結
    果，即由黃合平帶頭持棍棒及鐵架持續毆擊甲○○，另吳揚
    則先徒手毆打，復再持桿狀物攻擊甲○○，楊文龍則持店內
    之椅子反覆丟擲甲○○，吳揚隨後再持店內之椅子丟擲甲○
    ○，甲○○因遭上開等人毆打而無力抵抗退至吧檯內時，楊
    文龍仍再動手毆打甲○○，乙○○此際即持吧檯上放置吸管
    之桶子丟擲甲○○，並傷及其眼睛，復拾起地上不明物體丟
    擲甲○○，嗣因店員勸架攔阻，黃合平等人始逐一退出網咖
    外。甲○○因遭上開等人之共同毆打，而受有右眼外傷性前
    房出血、右眼瞼撕裂傷、右眼創傷性白內障併水晶體半脫位
    及右眼眼窩骨折等傷害，經送醫治療並施以右眼白內障併水
    晶體摘除手術後，其右眼已無晶體併青光眼，復因黃斑部病
    變、結痂，經矯正後其右眼最佳視力仍僅餘0.02，而已嚴重
    減損其右眼視能之重傷害。
二、案經甲○○訴由臺灣高雄地方法院檢察署檢察官偵查後起訴
    。
    理  由
甲、程序部分
    本判決以下所引用之傳聞證據，被告及辯護人於本院審理時
    均表示無有意見，且未於言詞辯論終結前聲明異議，本院審
    酌上開傳聞證據作成時，並無不法之情事，認為適當，依刑
    事訴訟法第159 條之5 第2 項規定，自有證據能力，均得為
    證據。
乙、實體部分
一、上開事實，業據上訴人即被告乙○○於本院審理時供承不諱
    ，核與被害人甲○○於警詢、偵查中、原審及本院審理時證
    述之情節相符，而被告與共犯黃合平、吳揚、楊文龍於上揭
    時、地共同毆打被害人，而造成被害人受有右眼外傷性前房
    出血、右眼瞼撕裂傷、右眼創傷性白內障併水晶體半脫位及
    右眼眼窩骨折等傷害，經送醫治療並施以右眼白內障併水晶
    體摘除手術後，其右眼已無晶體併青光眼，復因黃斑部病變
    、結痂，經矯正後其右眼最佳視力仍僅餘0.02，而已嚴重減
    損其右眼視能之重傷害事實，並有診斷證明書及私立高雄醫
    學大學附設中和紀念醫院96年1 月8 日高醫附行字第096000
    0076號函各1 紙附卷可稽。而共犯黃合平等人因本件犯行，
    業經臺灣高雄地方法院檢察署檢察官偵查後起訴（95年度偵
    字第32598 號），原審並於96年11月13日以96年度訴字第18
    20號判決（下稱前案）判處黃合平共同犯傷害致人重傷罪，
    處有期徒刑5 年、吳揚共同犯傷害致人重傷罪，處有期徒刑
    4 年、楊文龍共同犯傷害致人重傷罪，處有期徒刑4 年6 月
    ，嗣因楊文龍提起上訴，本院以97年度上訴字第110 號判決
    （下稱前案二審）改判處楊文龍有期徒刑4 年9 月而告確定
    等情，有上開判決書附卷可稽。因上開犯行，經前案勘驗該
    日立冠網咖之現場監視錄影光碟，被告確實與黃合平等人駕
    車前往上開網咖，並一同進入該網咖內，被告並於黃合平等
    人毆打被害人後，持吧檯上裝吸管之黑色桶子丟擲被害人，
    復持地上之不明物體再次朝被害人丟擲乙情，此與黃合平、
    吳揚、陳鵬羽於前案審理時證述之情節互核相符。足見被告
    之自白與事實相符，自得採為認定被告犯罪之證據。綜上所
    述，本件事實明確，被告之犯行，堪以認定。
二、按加重結果犯，以行為人能預見其結果之發生為要件，所謂
    能預見乃指客觀情形而言，與主觀上有無預見之情形不同，
    若主觀上有預見，而結果之發生又不違背其本意時，則屬故
    意範圍；又重傷罪之成立，必須行為人原具有使人受重傷之
    故意始為相當，若其僅以普通傷害之意思而毆打被害人，雖
    發生重傷之結果，亦係刑法第277 條第2 項後段普通傷害罪
    之加重結果犯，祇應成立傷害人致重傷罪，不能以刑法第27
    8 條第1 項之重傷罪論科（最高法院47條台上字第920 號、
    59年台上字第1746號判例意旨參照）。查本案衝突之發生，
    僅肇因於線上遊戲上之爭執而發生互嗆，兩造間並非認識，
    亦無任何深仇大恨，主觀上應無使被害人右眼嚴重減損其視
    能之重傷故意，惟被告於本案發生之時業已成年，知識智能
    並無任何障礙，而以黃合平等人及被告傷害被害人之手段觀
    之，渠等進入上開網咖後，見被害人僅獨自1 人無任何反抗
    之能力，即共同不斷地徒手，或丟擲椅子、鐵架、裝吸管之
    桶子及不詳物品，或持棍棒等物，持續攻擊被害人，雖目的
    僅為教訓傷害被害人，惟依其攻擊之方法、力道及毆打之位
    置，可能造成被害人重傷害之結果，在客觀通常之觀念上難
    謂無預見之可能。是核被告上開所為，係犯刑法第277 條第
    2 項後段之傷害致人重傷罪。被告與黃合平、吳揚、楊文龍
    等人就傷害之犯行部分有犯意聯絡及行為分擔，應論以共同
    正犯。另公訴人認陳鵬羽與本案被告及黃合平等人為共同正
    犯乙情，因陳鵬羽前業經檢察官認定犯罪嫌疑不足，而以95
    年度偵字第32598 號為不起訴處分確定在案，是公訴人上開
    所指，容有未洽，此外，「俊仔」雖至上開網咖現場，惟並
    未參與毆打被害人，甚於黃合平等人攻擊被害人，在旁勸架
    ，且因勸架而跌倒，由楊文龍與吳揚扶起等情（前案影印卷
    第33頁），有該勘驗筆錄附卷供參，亦經前案二審審認屬實
    ，是公訴人認「俊仔」亦為本案之共同正犯，亦有所誤，應
    予指明。查被告前於89年間因公共危險案件，經本院以90年
    度訴字第2279號判決判處有期徒刑3 月確定，甫於91年5 月
    28日易科罰金執行完畢之事實，有臺灣高等法院被告前案紀
    錄表在卷可查，被告受有期徒刑之執行完畢，5 年以內故意
    再犯本件有期徒刑以上之罪，應依刑法第47條第1 項之規定
    加重其刑。
三、原審予以被告論科，固非無見，惟查：科刑之判決書，應就
    刑法第57條所列各款事項所審酌之情形，於理由內載明，刑
    事訴訟法第310 條第3 款定有明文。本件原審對於被告所為
    科刑之判決，其理由欄審酌被告未坦承犯行，亦未與被害人
    達成民事和解等一切情狀而量刑，但被告在本院對於犯罪詳
    情已供承不諱，且於本院審理中已與被害人達成民事和解，
    此屬刑法第57條所定科刑應審酌之事項，原判決對此有利於
    被告事項未及審酌，自有未合。公訴人上訴意旨，指摘原判
    決量刑過輕不當，固無足取。被告上訴意旨，執前開情詞，
    指摘原判決量刑過重不當，為有理由，自應由本院將原判決
    撤銷改判。審酌被告於本院審理時坦承犯行，並於99年3 月
    10日已與被害人達成民事和解，並賠償損害完畢，有和解書
    影本1 份在卷可考。被害人亦當庭表示願意原諒被告，請求
    本院從輕量刑等一切情狀，量處如主文第2 項所示之刑，以
    資儆懲。
據上論斷，應依刑事訴訟法第369 條第1 項前段、第364 條、第
299 條第1 項前段，刑法第28條、第277 條第2 項後段、第47條
第1項，判決如主文。
本案經檢察官陳建年到庭執行職務。
中    華    民    國    99    年    5     月    13    日
                  刑事第七庭    審判長法  官  莊飛宗
                                      法  官  蔡廣昇
                                      法  官  謝宏宗
以上正本證明與原本無異。
如不服本判決應於收受本判決後10日內向本院提出上訴書狀，其
未敘述上訴理由者，並得於提起上訴後10日內向本院補提理由書
狀（均須按他造當事人之人數附繕本）「切勿逕送上級法院」。
中    華    民    國    99    年    5     月    14    日
                                      書記官  蘇恒仁
附錄本件判決論罪科刑法條：
刑法第277條第2項後段
傷害人之身體或健康者，處 3 年以下有期徒刑、拘役或 1 千元
以下罰金。
犯前項之罪因而致人於死者，處無期徒刑或 7 年以上有期徒刑
；致重傷者，處 3 年以上 10 年以下有期徒刑。

司法院資訊處製作；財團法人民間司法改革基金會備份。
